臺灣雲林地方法院民事簡易判決
110年度簡字第38號
原      告  孫英鑾  
被      告  張建平  

上列當事人間因過失傷害案件，原告提起刑事附帶民事訴訟請求
損害賠償，經本院刑事庭裁定移送前來（109年度交附民字第231
號），本院於民國110年3月23日言詞辯論終結，判決如下：
    主      文
一、被告應給付原告新臺幣貳拾伍萬貳仟元，及自民國一○九年
    十一月六日起至清償日止，按週年利率百分之五計算之利息
    。
二、原告其餘之訴駁回。
三、訴訟費用新臺幣柒仟肆佰元由被告負擔二分之一，餘由原告
    負擔。
四、本判決原告勝訴部分得假執行。
五、原告其餘假執行之聲請駁回。
    事實及理由
壹、程序方面：
    按訴狀送達後，原告不得將原訴變更或追加他訴，但擴張或
    減縮應受判決事項之聲明者，不在此限，民事訴訟法第255
    條第1項第3款定有明文。本件原告起訴時請求被告應給付其
    新臺幣（下同）366,531元，及自起訴狀繕本送達被告之翌
    日起至清償日止，按週年利率百分之五計算之利息，嗣於民
    國110年2月23日行言詞辯論時，將請求之金額擴張為57萬元
    ，核與前開規定相符，應予准許。
貳、實體方面
一、原告主張：被告於109年2月29日晚間11時5分許，駕駛車牌
    號碼0000-00號自用小客車，沿雲林縣虎尾鎮廉使里村里道
    路由東向西方向直行，行經雲林縣虎尾鎮光復路與建國一村
    路口時（下稱系爭路口），原應注意夜間行經閃光紅燈號誌
    交岔路口，支線道車應暫停讓幹線道車先行，而依當時情形
    ，並無不能注意之情事，竟疏未注意至此，貿然直行，適有
    原告駕駛車牌號碼000-0000號自用小客車（下稱系爭車輛）
    ，沿雲林縣虎尾鎮光復路由北向南直行至系爭路口，因而閃
    避不及，兩車遂於系爭路口發生碰撞（下稱系爭車禍），致
    原告受有臉部擦傷、胸部挫傷等傷害。為此，依據侵權行為
    之法律關係，請求被告賠償精神慰撫金12萬元及系爭車輛毀
    損受有損失45萬元，並聲明：被告應給付原告57萬元，及自
    起訴狀繕本送達被告之翌日起至清償日止，按週年利率百分
    之五計算之利息；原告願供擔保，請准宣告假執行。
二、被告則辯以：原告請求賠償之金額過高，不同意賠償原告等
    語，並聲明：原告之訴駁回。
三、兩造不爭執之事實及本件之爭點：
　㈠兩造不爭執之事實：
    ⒈對本院109年度交易字第411號刑事判決所認定之事實不爭
      執。
    ⒉兩造均應就系爭車禍之發生負過失責任，被告應負主要肇
      事責任，原告應負次要肇事責任。
    ⒊原告已領取強制汽車責任保險金14,805元。
    ⒋兩造均對他造陳述有關學歷、職業、收入及家庭狀況不爭
      執。
  ㈡本件之爭點：
    ⒈原告請求被告賠償精神慰撫金12萬元，是否有理由？
    ⒉原告請求被告賠償車輛損失45萬元，是否有理由？ 
四、本院之判斷：　
  ㈠原告主張被告於109年2月29日晚間11時5分許，駕駛車牌號碼
    0000-00號自用小客車，沿雲林縣虎尾鎮廉使里村里道路由
    東向西方向直行，行經系爭路口時，原應注意夜間行經閃光
    紅燈號誌交岔路口，支線道車應暫停讓幹線道車先行，而依
    當時情形，並無不能注意之情事，竟疏未注意至此，貿然直
    行，適有原告駕駛系爭車輛沿雲林縣虎尾鎮光復路由北向南
    直行至系爭路口，因而閃避不及，兩車遂於系爭路口發生碰
    撞，致原告受有臉部擦傷及胸部挫傷之事實，已據原告提出
    國立臺灣大學醫學院附設醫院雲林分院109年3月1日診斷證
    明書、雲林縣警察局109年4月7日雲警交字第1091301238號
    書函、雲林縣警察局道路交通事故初步分析研判表、道路交
    通事現場圖及現場照片為證（見本院卷第69-80頁），且為
    被告所不爭執，復經本院依職權調取系爭車禍之刑事案件卷
    宗即本院109年度交易字第411號刑事卷，並核閱該刑事卷內
    之道路交通事故現場圖、道路交通事故調查報告表㈠㈡及現場
    照片等資料（見警卷第23-27、41-63頁），故原告主張之上
    開事實，應屬可信。
  ㈡兩造之過失比例：
    ⒈按「行車速度，依速限標誌或標線之規定」、「汽車行駛
      至交岔路口，應遵守燈光號誌」、「閃光黃燈表示『警告』
      ，車輛應減速接近，注意安全，小心通過」、「閃光紅燈
      表示『停車再開』，車輛應減速接近，先停止於交岔路口前
      ，讓幹道車優先通行後認為安全時，方得續行」，道路交
      通安全規則第93條第1項、第102條第1項第1款，道路交通
      標誌標線號誌設置規則第211條第1項第1、2 款分別定有
      明文。經查，本件原告與被告均為考領有汽車駕駛執照之
      人，有道路交通事故調查報告表㈡在卷可查（見警卷第27
      頁），對於上開規定應當知悉，其等駕駛車輛行駛於道路
      上，自應遵守上開規定。又依當時天候晴、夜間有照明、
      柏油路面乾燥無缺陷、無障礙物及視距良好等情，然被告
      於109年3月1日警詢時陳稱：我駕駛自用小客車沿村里道
      路由文科路往建國一村方向行駛，於事故地點見沒有來車
      ，當要通過路口時，忽然右後方遭撞，才知道對方駕駛系
      爭車輛沿光復路自廉使里而來，被撞才知道，當時已無法
      反應等語（見警卷第29頁）；於109年6月2日檢察官偵訊
      時陳稱：當時我有看到原告的車，但是我看到的是原告後
      面一台車，因為這一條路有樹，擋住我看到原告的車。我
      經過路口時有先看一下，就慢慢過去，沒有停下來等語（
      見偵查卷第18-19頁）；於本院刑事庭審理時，承認其有
      起訴書所載之過失情形（見本院刑事卷第39頁），足證被
      告確有駕駛自用小客車行經閃光紅燈號誌之交岔路口時，
      支線道車未停車查看，確認幹線道上無來往車輛，即駛入
      系爭路口續行，與原告所駕駛之系爭車輛發生碰撞，致生
      系爭車禍，被告顯有過失甚明。另原告於109年3月1日警
      詢時陳稱：我駕駛系爭車輛沿光復路由廉使里往虎尾市區
      方向行駛，於系爭路口見沒有來車，當要通過路口時，才
      忽然看見對方駕駛自用小客車沿村里道路速度相當快自文
      科路而來，我見狀有煞車，但仍來不及發生碰撞，隨後往
      前撞到路燈，看見對方已經很近等語（見警卷第31頁），
      由此亦證原告駕駛系爭車輛行經閃光黃燈號誌之交岔路口
      時，未減速接近，且疏未充分小心，注意安全，原告就系
      爭車禍之發生與有過失，亦堪認定。
    ⒉又檢察官囑託交通部公路總局嘉義區監理所嘉雲區車輛行
      車事故鑑定會鑑定系爭車禍之肇事責任，鑑定結果亦認被
      告駕駛自用小客車，夜間行經閃光紅燈號誌交岔路口，支
      線道車未暫停讓幹線道車先行，為肇事主因；原告駕駛自
      用小客車，夜間行經閃光黃燈號誌交岔路口，未減速接近
      ，注意安全，小心通過，為肇事次因，有交通部公路總局
      嘉義區監理所109年7月29日嘉監鑑字第1090101597號函檢
      送之鑑定意見書附於偵查卷可按（見偵查卷第27-30頁）
      。
    ⒊另被告因系爭車禍而犯過失傷害罪，被判處拘役40日確定，復有本院109年度交易字第411號刑事判決在卷可明（見本院卷第15-17頁）。
    ⒋本院審酌原告與被告上開過失情節，認為被告就系爭車禍之發生，應負較重之肇事責任，其過失比例為十分之七，原告則應負擔十分之三之肇事責任。
  ㈢原告得請求被告賠償之項目及金額：
    ⒈按因故意或過失，不法侵害他人之權利者，負損害賠償責
      任；汽車、機車或其他非依軌道行駛之動力車輛，在使用
      中加損害於他人者，駕駛人應賠償因此所生之損害；不法
      侵害他人之身體、健康、名譽、自由、信用、隱私、貞操
      ，或不法侵害其他人格法益而情節重大者，被害人雖非財
      產上之損害，亦得請求賠償相當之金額；不法毀損他人之
      物者，被害人得請求賠償其物因毀損所減少之價額，民法
      第184條第1項前段、第191條之2前段、第195條第1項前段
      、第196條分別定有明文。本件原告與被告均應就系爭車
      禍之發生負過失責任，已詳述如前，則原告依據上開規定
      請求被告負損害賠償責任，即屬有據。茲就原告得請求損
      害賠償之項目、金額多寡及應否准許，分述如下：
　　　⑴精神慰撫金：
        按慰藉金之賠償須以人格權遭遇侵害，使精神上受有痛
        苦為必要，其核給之標準固與財產上損害之計算不同，
        然非不可斟酌雙方身分資力與加害程度，及其他各種情
        形核定相當之數額（最高法院51年度台上字第223 號判
        決意旨參照) 。故慰撫金之金額是否相當，自應依實際
        加害情形與被害人所受之痛苦及雙方之身分、地位、經
        濟狀況等關係決定之。原告因系爭車禍而受有前述傷害
        ，其精神上受有痛苦可堪認定。爰審酌原告受傷程度、
        情節，及原告自承其學歷為高中畢業，從事保險業務員
        ，未婚，需扶養母親；被告自承其學歷為高職畢業，目
        前無業，未婚，與父親同住（見本院卷第45、104頁）
        ，並參酌兩造之財產資力（見本院卷證物袋）暨兩造之
        身分、地位、經濟狀況、被告上開加害情形等一切情狀
        ，認為原告請求12萬元之精神慰撫金，尚嫌過高，應核
        減為1萬元，始為允當，逾此部分之請求，為無理由
　　　⑵系爭車輛毀損之損失： 
　　　  ①按物被毀損時，被害人得依民法第196條，或民法第21
          3條至第215條之適用，選擇請求賠償，且依民法第19
          6條請求賠償物被毀損所減少之價額，得以必要修復
          費用為估定標準，但被害人如能證明其物因毀損所減
          少之價額，超過必要之修復費用時，就其差額，仍得
          請求賠償。又依民法第196條規定，命加害人向被害
          人賠償其物因毀損所減少之價額，其額數應以該物受
          損後之價值與毀損前原來之價值比較決定之（最高法
          院73年度台上字第1574號判決意旨參照）。
　　　  ②本件被告因過失行為致系爭車輛受有損害，有車損照
          片附於警卷可證（見警卷第45-47頁），堪以認定。
          又系爭車輛於系爭車禍事故發生前之市值為48萬元，
          有雲林縣汽車商業同業公會110年3月16日雲縣汽商會
          字第017號函所檢送之車輛鑑價證明書在卷足憑（見
          本院卷第95、97頁）。而系爭車輛於車禍後，因修復
          費用過鉅，已經原告將系爭車輛以12萬元出售予訴外
          人賴育賢，亦有汽車買賣合約書在卷可明（見本院卷
          第65頁），堪可認定兩者之差額36萬元（計算式：48
          0,000－120,000＝360,000），即為系爭車輛因系爭車
          禍事故後減損之價值。
　　　  ③又系爭車輛受損後之修復費用達452,767元，有原告提
          出之估價單在卷可查（見本院卷第51-61頁），以系
          爭車輛於106年4月出廠，有行車執照在卷可證（見本
          院卷第47頁），迄109年2月29日系爭車禍發生，已經
          過2年11月，以行政院所頒固定資產耐用年數表及固
          定資產折舊率表規定，汽車耐用年數為5年，再依定
          率遞減法每年折舊千分之369，則原告提出修復費用
          中材料即零件費用399,660元扣除折舊後之金額為105
          ,304元（見本院卷第89-90頁），加計維修工資53,10
          7元後為158,411元（計算式：105,304＋53,107＝158,4
          11）。換言之，系爭車輛修復之必要費用為158,411
          元，雖少於前述減損之價值，然如前述，原告既得以
          證明系爭車輛因系爭車禍後減損之價值超過修復必要
          費用，就其差額部分自得依民法第196條規定為請求
          ，則原告請求被告給付系爭車輛因系爭車禍後減損之
          價值36萬元，即屬有據，應予准許。超過上開金額之
          請求，則無理由，應予駁回。
    ⒉按損害之發生或擴大，被害人與有過失者，法院得減輕賠
      償金額，或免除之，為民法第217條第1項所明定。此規定
      之目的在謀求加害人與被害人間之公平，倘受害人於事故
      之發生亦有過失時，由加害人負全部賠償責任，為免失諸
      過苛，是以賦與法院不待當事人之主張，減輕其賠償責任
      或免除之職權。換言之，基於過失相抵之責任減輕或免除
      ，非僅為抗辯之一種，亦可使請求權全部或一部為之消滅
      ，故裁判上得以職權斟酌之（最高法院54年度台上字第24
      33號判決、86年度台上字第1178號判決意旨參照）。本件
      原告應自行負擔十分之三之過失責任，已如前述，則依上
      開規定及說明，依法應減輕被告應負擔損害賠償金額之十
      分之三，則被告應賠償原告之精神慰撫金數額為7,000元
      （計算式：10,000×7/10＝7,000），應賠償原告系爭車輛
      毀損之損害252,000元（計算式：360,000×7/10＝252,000
      ）。
    ⒊按保險人依本法規定所為之保險給付，視為被保險人損害
      賠償金額之一部分，被保險人受賠償請求時，得扣除之，
      強制汽車責任保險法第32條定有明文。又依同法第1條規
      定，該法之立法目的是為使汽車交通事故所致傷害或死亡
      之受害人，能迅速獲得基本保障，並維護道路交通安全，
      可知該法僅適用於人身損害，而不包含財產損害在內。則
      本件在計算被告應給付原告有關人身損害之金額時，即應
      將原告已受領之強制汽車責任保險金予以扣除。本件原告
      已領取強制汽車責任保險金14,805元之事實，有原告提出
      之郵政存簿儲金簿可證（見本院卷第109頁），此金額應
      自原告原得請求賠償之精神慰撫金中予以扣除，經扣除後
      ，有關精神慰撫金部分，原告已無得請求之金額。
    ㈣按給付無確定期限者，債務人於債權人得請求給付時，經
      其催告而未為給付，自受催告時起，負遲延責任，其經債
      權人起訴而送達訴狀者，與催告有同一之效力；遲延之債
      務，以支付金錢為標的者，債權人得請求依法定利率計算
      之遲延利息；應付利息之債務，其利率未經約定，亦無法
      律可據者，週年利率為百分之五，民法第229條第2項、第
      233條第1項前段、第203條分別定有明文。本件原告請求
      被告賠償之金額，並未定有給付之期限，而本件刑事附帶
      民事訴訟起訴狀繕本係於109年11月5日送達被告（見交附
      民字卷第5頁），則原告請求自起訴狀繕本送達之翌日即1
      09年11月6日起至清償日止，按週年利率百分之五計算之
      遲延利息，並未逾上開規定之範圍，亦無不合，應予准許
      。
五、從而，原告依據侵權行為之法律關係，請求被告賠償系爭車
    輛毀損所受之損失252,000元，及自109年11月6日起至清償
    日止，按週年利率百分之五計算之利息部分，為有理由，應
    予准許。原告超過上開範圍之請求，為無理由，應予駁回。
六、本件原告雖陳明願供擔保，請准宣告假執行，關於原告勝訴
    部分，因所命給付之金額未逾50萬元，依民事訴訟法第389
    條第1項第5款之規定，應由本院依職權宣告假執行。至於原
    告敗訴部分，其假執行之聲請，已失所依附，應併予駁回。
七、本件為判決之基礎已臻明確，兩造其餘之攻擊或防禦方法及
    證據，經本院斟酌後，認為均不足以影響本判決之結果，亦
    與本件爭點無涉，自無逐一詳予論駁之必要，併此敘明。
八、訴訟費用負擔之依據：民事訴訟法第79條。
中　　華　　民　　國　　110 　年　　4 　　月　　6 　　日
                  民事簡易庭    法  官  蔡碧蓉

以上正本係照原本作成。
如對本判決上訴，須於判決送達後20日內向本院提出上訴狀（須
附繕本）。如委任律師提起上訴者，應一併繳納上訴審裁判費。
中　　華　　民　　國　　110 　年　　4 　　月　　6 　　日
                                書記官　鄭蕉杏